【裁判字號】    97,抗,120
【裁判日期】    970414
【裁判案由】    撤銷緩刑
【裁判全文】
臺灣高等法院臺南分院刑事裁定           97年度抗字第120號
抗  告  人
即  受刑人  甲○○
上列抗告人因撤銷緩刑案件，不服臺灣雲林地方法院中華民國97
年2月27日裁定（97年撤緩字第6號），提起抗告，本院裁定如下
：
    主  文
抗告駁回。
    理  由
一、本件抗告意旨略以：
  (一)按緩刑宣告之撤銷，除須符合刑法第75條之1第1項各款規定
    之事由外，尚須具備「足認原宣告之緩刑難收其預期效果，
    而有執行刑法之必要」之要件，方得撤銷。再按94年1月7日
    刑法修正施行前（即95年7月1日），受緩刑之宣告，94年1
    月7日刑法修正後，仍在緩刑其內者，適用94年1月7日修正
    施行之刑法第75條、第75條之1及第76條規定，94年2月2日
    修正公佈、於95年7月1日施行之刑法施行法第6條之1定有明
    文。又受緩刑之宣告，而緩刑前因故意犯他罪，在緩刑期內
    受得易科罰金之有期徒刑、拘役或罰金之宣告確定，足認原
    宣告之緩刑難收其預期效果，而有執行刑罰之必要者，得撤
    銷其宣告，為修正後刑法第75條之1第1項第2款所明定。則
    關於該款緩刑之撤銷，除須符合「緩刑前因故意犯他罪，受
    得易科罰金刑之宣告」外，尚需考量受刑人再犯情節，是否
    具備「足認原宣告之緩刑難收預期效果，而有執行刑罰之必
    要」，以裁量是否撤銷先前緩刑之宣告，以免過於嚴苛（刑
    法第75條之1之立法理由參照）。本條採裁量撤銷主義，賦
    予法院撤銷與否之權限，特於第1項規定實質要件為「足認
    原宣告之緩刑難收其預期效果，而有執行刑罰之必要」，供
    作審認之標準。亦即於上揭「得」撤銷緩刑之情形，法官應
    依職權本於合於目的性之裁量，妥適審酌被告所犯前後數罪
    間，關於法益侵害之性質、再犯之原因、違反法規範之情節
    是否重大、被告主觀犯意所顯現之惡性及其反社會性等情，
    是否已使前案原為促惡性輕微之被告或偶發犯、初犯改過自
    新而宣告之緩刑，已難收其預期之效果，而確有執行刑罰之
    必要。
  (二)經查，被告雖有於緩刑期內受得易科罰金之有期徒刑、拘役
    或罰金之宣告確定之情形，然是否已足認前案緩刑宣告難收
    其預期效果，而有執行刑罰之必要，揆諸前述自仍須衡酌相
    關情形以決定之，而非被告一有於緩刑期內受得易科罰金之
    有期徒刑、拘役或罰金之宣告確定之情事，即遽認被告前受
    緩刑之宣告應予撤銷。茲查，被告甲○○因故買贓物案件，
    其於台灣雲林地方法院審理時，犯後態度良好，於犯罪後亦
    深知悔悟，坦承犯行。且其所犯係贓物罪章，所觸犯罪名尚
    非重大之犯罪情節，其係因經濟景氣不佳，其所經營通訊行
    因經濟狀況不善，扣除每個月通訊行所需支出之成本後，根
    本無盈餘，而渠又尚須扶養家庭及母親，而其母親患有乳癌
    須被告照料，故被告甫會一時失慮，誤觸刑典，顯見被告後
    案之犯罪係因貪小便宜，冀望購入較便宜手機以求獲得較高
    利潤，實為人性趨利所引，故於刑事犯罪型態上應尚難予以
    嚴重非難，故被告犯罪情節尚非重大，主觀上所顯現之惡性
    不強亦非反社會性之犯罪，且被告後案所犯係故買贓物罪，
    與前案所犯之罪情節尚屬有間，故尚難謂其前案緩刑之宣告
    已難收預期效果而有執行刑罰之必要。
  (三)又被告僅高職學歷畢業，於後案在台灣雲林地方法院審理時
    ，被告因對於前案判決確定之期日有所誤認，而認前案判決
    宣告緩刑期滿日為於96年11月15日，疏不知判決正本書不等
    於法院判決確定日，故被告於後案審理時乃誤向法院告知前
    案緩刑屆滿期日為96年11月15日。是以，台灣雲林地方法院
    於96年11月8日開庭審理時，乃將後案當庭改為簡式審判程
    序並於當日進行審理，被告知審理程序繁絮，為免浪費公帑
    ，如依審理程序勢必拖過屆滿日，法院並未同意將本案宣判
    期日定於被告誤報之緩刑期滿日之後，始由台灣雲林地方法
    院訂期於96年11月12日宣判，此有後案之台灣雲林地方法院
    96年11月8日之準備程序筆錄可稽。
  (四)綜上，本件審酌被告所犯之後案件，關於法益侵害之性質、
    再犯之原因、違反法規範之情節是否重大、被告主觀犯意所
    顯現之惡性及其反社會性等情，實尚難謂前案所宣告之緩刑
    ，已有難收其預期之效果，並確有執行刑罰之必要，故原裁
    定認事用法，洵有違誤。為此，依法請求撤銷原裁定云云。
二、按於中華民國94年1月7日刑法修正施行前，受緩刑之宣告，
    94年1月7日修正刑法施行後，仍在緩刑期內者，適用94年1
    月7日日修正施行之刑法第75條、第75條之1及第76條規定。
    又中華民國94年1月7日修正公布之刑法，自95年7月1日施行
    ，中華民國刑法施行法第6條之1、第10條之1分別定有明文
    。查，本件抗告人前案之緩刑宣告，係於95年7月1日前諭知
    ，且於95年7月1日修正刑法施行後，抗告人仍在緩刑期間內
    。是揆諸上開說明，本件有關該案緩刑撤銷之規定，自應適
    用修正施行之現行刑法之規定，由法院依被告再犯情節，裁
    量是否撤銷前案緩刑宣告，而無庸比較新舊法，合先敘明。
三、查抗告人即受刑人甲○○前因偽造文書案件，經原審法院於
    93年11月15日，以93年度簡字第47號判處有期徒刑1年，緩
    刑3年，於93年12月17日確定。抗告人於緩刑期內之95年11
    月2日、13日、14日及17日、同年12月4日更因贓物案件，經
    原審法院於96年11月22日，以96年度易字第413號判處有期
    徒刑4月又15日，如易科罰金以新臺幣壹千元折算一日，並
    於96年12月10日確定，有原審93年度簡字第74號、96年度易
    字第413號判決書在卷可稽；則抗告人於上開原審宣告緩刑
    期內故意犯他罪，並在上開緩刑期內受得易科罰金之有期徒
    刑之宣告確定，可堪認定。從而原審以「抗告人所犯前揭偽
    造文書等案件，即係在其所經營之『晨光通訊社』，反覆以
    『假消費、真刷卡』之方式向發卡銀行詐取財物，詎其於前
    案緩刑期間，竟仍不知悔悟自新，又因經營該通訊社，而在
    1個月內先後故買贓物行動電話共計52支，並將其中51支販
    售他人得利，致遭本院判處有期徒刑9月，減為有期徒刑4月
    又15日確定，顯見其並未因前案給予緩刑宣告而知所警惕，
    仍心存僥倖，罔顧法治」等情，而認抗告人上開緩刑之宣告
    ，已難收其預期效果，因而有執行刑罰之必要，爰依刑法第
    75條之1第1項第2款之規定，撤銷抗告人緩刑之宣告；本院
    經核原審認事用法並無不當。
四、抗告人雖以上開情詞置辯。但按：
  (一)抗告人雖辯稱「其所犯係贓物罪章，所觸犯罪名尚非重大之
    犯罪情節，其係因經濟景氣不佳，其所經營通訊行因經濟狀
    況不善，扣除每個月通訊行所需支出之成本後，根本無盈餘
    ，而渠又尚須扶養家庭及母親，而其母親患有乳癌須其照料
    ，因而一時失慮，誤觸刑典，顯見抗告人後案之犯罪係因貪
    小便宜，冀望購入較便宜手機以求獲得較高利潤，實為人性
    趨利所引，故於刑事犯罪型態上應尚難予以嚴重非難，其犯
    罪情節尚非重大，主觀上所顯現之惡性不強亦非反社會性之
    犯罪，且抗告人後案所犯係故買贓物罪，與前案所犯之罪情
    節尚屬有間」云云。惟宣告緩刑目的，係在於使惡性輕微之
    被告或偶發犯、初犯，改過自新。然抗告人於緩刑期內復故
    意犯他罪，顯見原緩刑之宣告，已無助於抗告人知所警惕，
    亦難認抗告人有改過自新之情事；再抗告人僅因一時失慮即
    再犯本件犯行，益徵抗告人非予以執行刑罰，難收教化目的
    ；另抗告人所稱家庭因素云云，亦非為維持緩刑宣告之正當
    理由。又查，抗告人所犯之上開偽造文書案件，係以『假消
    費、真刷卡』之方式向發卡銀行詐取財物；而本件所犯故買
    贓物罪，又係在同一地點即該「晨光通訊行」，向他人購買
    合計52支行動電話之贓物，均同屬財產犯罪，情節非輕，益
    証抗告人並未因所犯上開偽造文書案件，經原審為緩刑之宣
    告，而知所警惕，從而上開緩刑之宣告，已難收其預期效果
    ，自有執行刑罰之必要。
  (二)抗告人雖另辯稱「其因對於前案判決確定之期日有所誤認，
    而認前案判決宣告之緩刑已於96年11月15日期滿，疏不知判
    決正本書不等於法院判決確定日，故抗告人於後案審理時乃
    誤向法院告知前案緩刑屆滿期日為於96年11月15日。是以，
    台灣雲林地方法院於96年11月8日開庭審理時，乃將後案當
    庭改為簡式審判程序並於當日進行審理，抗告人知審理程序
    繁絮，為免浪費公帑，如依審理程序勢必拖過屆滿日，法院
    並未同意將本案宣判期日定於抗告人誤報之緩刑期滿日之後
    ，始由台灣雲林地方法院訂期於96年11月12日宣判」云云。
    然抗告人是否誤認緩刑期滿日期乃抗告人主觀之認知，是否
    實情，並非無疑，且抗告人是否有此誤認之情節，亦核與上
    開緩刑之宣告，是否難收其預期效果，而有執行刑罰之必要
    無涉，抗告人此部分所辯，自非可採。
五、綜上所述，原法院依檢察官之聲請而撤銷抗告人緩刑之宣告
    ，於法自屬有據，本院經核其認事用法，於法尚無不合。抗
    告人指摘原裁定不當，為無理由，應予駁回。至於臺灣雲林
    地方法院檢察署檢察官另聲請依中華民國96年罪犯減刑條例
    相關規定予以減刑，及諭知易科罰金之折算標準部分，原審
    未予審酌裁定，本院自無從審酌，應由原審另為適法之處理
    。
六、據上論結，應依刑事訴訟法第412條，裁定如主文。
中    華    民    國    97    年    4     月    14    日
                  刑事第四庭    審判長法  官  吳志誠
                                      法  官  羅心芳
                                      法  官  陳珍如
以上正本證明與原本無異。
不得再抗告。
                                      書記官  岑  玢
中    華    民    國    97    年    4     月    17    日


司法院資訊處製作；財團法人民間司法改革基金會備份。
